臺灣高雄地方法院刑事判決　　　　　　　96年度易字第1595號
公　訴　人　臺灣高雄地方法院檢察署檢察官
被　　　告　甲○○
　　　　　　　　　　（另案
上列被告因竊盜案件，經檢察官提起公訴（96年度偵緝字第606
號），本院判決如下：
    主  文
甲○○無罪。
    理  由
一、公訴意旨略以：被告甲○○曾因違反毒品危害防制條例案件
    ，經臺灣高雄地方法院於民國94年間以94年度訴字第821 號
    判處有期徒刑6 月、8 月，定應執行有期徒刑1 年確定，於
    95 年6月11日縮短刑期執行完畢。詎猶不知悔改，復意圖為
    自己不法之所有，於95年8 月5 日凌晨某時許，以不詳方法
    破壞位於高雄市○○區○○街137 號之祐呈企業有限公司（
    下稱祐呈公司）大門後侵入，竊取告訴人乙○○所有而置放
    於公司如附表所示之支票共11紙，得手後旋即逃離，並將上
    開支票據為己有。嗣於95年8 月30日下午5 時10分許，在高
    雄市○鎮區鎮○路34巷口前，因被告所騎乘之機車未懸掛車
    牌遭警攔查，當場在前開機車置物箱內起出上開失竊之支票
    11 紙 。因認被告涉有刑法第321 條第1 項第2 款之加重竊
    盜罪嫌等語。
二、按被告未經審判證明有罪確定前，推定其為無罪；犯罪事實
    ，應依證據認定之，無證據不得認定犯罪事實。又不能證明
    被告犯罪者，應諭知無罪之判決，刑事訴訟法第154 條、第
    301 條第1 項分別定有明文。次按，認定犯罪事實所憑之證
    據，雖不以直接證據為限，間接證據亦包括在內，然而無論
    直接證據或間接證據，其為訴訟上之證明，須於通常一般人
    均不致有所懷疑，而得確信其為真實之程度者，始得據為有
    罪之認定，倘其證明尚未達到此一程度，而有合理之懷疑存
    在時，即難遽採為不利被告之認定，最高法院著有76年臺上
    字第4986號判例可資參照。又依刑事訴訟法第161 條第1 項
    規定，檢察官就被告犯罪事實，應負舉證責任，並指出證明
    之方法。因此，檢察官對於起訴之犯罪事實，應負提出證據
    及說服之實質舉證責任。倘其所提出之證據，不足為被告有
    罪之積極證明，或其指出證明之方法，無從說服法院以形成
    被告有罪之心證，基於無罪推定之原則，自應為被告無罪判
    決之諭知，最高法院亦著有92年臺上字第128 號判例可參。
三、公訴人認被告涉犯前開加重竊盜罪嫌，無非係以證人即告訴
    人乙○○於警詢之證述、證人謝獻文、潘文中於偵查中之證
    述及贓物認領保管單1 紙附於警訊卷可稽，另參諸被告前後
    辯解不一，無法合理交待支票之來源，為其論罪之依據。訊
    之被告固不否認曾於上揭時、地，騎乘未懸掛車牌之機車為
    警查獲，並在該機車置物箱內查獲告訴人乙○○失竊之支票
    11紙之事實，惟堅詞否認犯有何加重竊盜罪嫌，辯稱：該11
    紙支票係綽號「弟仔」之人與潘文中前往伊工作之停車場找
    伊時，「弟仔」遺留在停車場的辦公室，伊把支票放在機車
    置物箱內準備返還給「弟仔」，即為警查獲，伊並未竊取告
    訴人所有之支票等語。
四、經查：
(一)證據能力方面：
 1、按被告以外之人於偵查中向檢察官所為陳述，除顯有不可信
    之情況者外，得為證據，刑事訴訟法第159 條之1 第2 項定
    有明文。偵查中對被告以外之人所為之偵查筆錄，性質上係
    屬傳聞證據。惟現階段刑事訴訟法規定檢察官代表國家偵查
    犯罪、實施公訴，依法其有訊問被告之權，證人且須具結，
    而實務運作時，檢察官偵查中向被告以外之人所取得之陳述
    ，原則上均能遵守法律規定，不致違法取供，其可信度極高
    ，職是，被告以外之人前於偵查中已具結而為證述，除反對
    該項供述得具有證據能力之一方，已釋明「顯有不可信之情
    況」之理由外，不宜以該證人未能於審判中接受他造之反對
    詰問為由，即遽指該證人於偵查中之陳述不具證據能力。查
    本件證人謝獻文、潘文中於檢察官偵查中具結後為陳述，並
    無證據顯示檢察官在偵查時有不法取供之情形，亦查無證據
    顯示上開證述有顯不可信之情況，依上開說明，證人謝獻文
    、潘文中之證言自具有證據能力，合先敘明。
 2、按被告以外之人於審判外之言詞或書面陳述，除法律有規定
    者外，不得作為證據，刑事訴訟法第159 條固定有明文，惟
    被告以外之人於審判外之陳述，雖不符同法第159 條之1 至
    之4 規定，而經當事人於審判程序同意作為證據，法院審酌
    該言詞陳述或書面陳述作成時之情況，認為適當者，亦得為
    證據。又當事人、代理人或辯護人於法院調查證據時，知有
    第159 條第1 項不得為證據之情形，而未於言詞辯論終結前
    聲明異議者，視為有前項之同意，此亦據同法159 條之5 規
    定甚明。查本件證人即告訴人乙○○於警詢中之陳述，及贓
    物認領保管單1 張，雖分別為被告以外之人於審判外之言詞
    及書面陳述，屬於傳聞證據，惟檢察官及被告於審判程序均
    同意以上開證人於司法警察調查中所為之言詞及書面陳述，
    作為證據，本院審酌上開言詞及書面陳述作成時之證據取得
    過程並無瑕疵，且與待證事實具有關連性等情況，認為適當
    ，應認依刑事訴訟法第159 條之5 第1 項之規定，得為證據
    ，而有證據能力。
(二)實體方面：
  1.警方於前揭時、地在被告所騎乘機車之置物箱內查獲之支票
    11紙，係告訴人乙○○所有，於95年8 月15日凌晨3 時許，
    在高雄市○○區○○街137 號發現遭人破壞大門入內竊取之
    情，業據證人乙○○於警詢證述明確，復有贓物認領保管單
    1 紙附於警訊卷可稽，固堪認前開支票11紙確係竊盜財產犯
    罪之贓物無訛。惟按證人乙○○於警詢時僅證述上開支票係
    於何時、地遭竊，未指證被告竊盜支票，亦未陳稱目擊竊盜
    事實，顯見告訴人警訊所述，均屬其所有支票遭竊之事後情
    狀，尚難以其警詢之證述，援引為被告觸犯竊盜罪之不利認
    定。又警卷所附之贓物認領保管單，亦係被害人所有之支票
    遭竊後尋獲並由被害人領回之證明資料，若無其他積極證據
    證明被告犯竊盜罪，均不得僅以被害人陳述及卷附贓物認領
    收據，即認定被告有竊取上開支票之行為。
  2.按刑事訴訟法第154 條第2 項規定，犯罪事實應依證據認定
    之，無證據不得認定犯罪事實，此一證據裁判及禁止推定罪
    狀原則，並非僅為被告個人之訴訟利益而設，尤其重在發現
    真實以求國家刑罰權之正確行使，若無足可證明被告從事犯
    罪構成要件行為之積極證據，無論假定某一被告犯罪行為，
    而令其自證無罪，藉以過濾及鎖定特定犯罪人，或推測被告
    涉及某項罪名，而依其自辯過程，蒐求該被告生活經歷資料
    ，藉以判斷其究竟有無構成特定犯罪，俱非法之所許。本件
    被告於上開支票失竊以後，雖為警在其騎乘機車之置物箱內
    查獲該等支票，惟其持有該等支票之原因，在社會生活經驗
    上，本有多種可能，或為收受、故買贓物、或為侵占遺失物
    、或為竊盜等，其合理原因非屬單一，尚不能因被告未交待
    贓物來源、對於來源交待不清或交待來源與失竊情節不符，
    即任意推定其涉有竊盜犯嫌，致有違刑事訴訟法證據裁判及
    禁止推定罪狀原則。是本件被告於警詢、偵查中就查獲之支
    票之來源供述不一，且部分供述與證人謝獻文於偵查中證稱
    ：被告騎乘之機車，在交由綽號「阿猴」之人之車廠修理時
    ，置物箱內只有生鏽扳手1 支及行照1 張，並無支票，被告
    未經許可即擅自修理該機車並騎走等語（見95年偵緝字第
    3573號卷第42頁）不符，依前揭說明意旨，亦不能任意推定
    其確有竊盜上開支票之犯行。況證人潘文中於偵查中證稱：
    我有帶我住處社區內的朋友去被告工作的停車場找被告等語
    明確（見96年度偵緝字第606 號第38頁），核與被告於本院
    審理時之辯解相符，此情益難逕認被告確有竊取上開支票之
    犯行。從而，本件尚乏積極證據足認上開支票11紙確為被告
    所竊取，則被告持有該11紙支票之客觀事實，充其量僅得作
    為其持有財產犯罪所得贓物之佐證，尚難僅憑被告持有上開
    支票等情，即憑主觀之推想，將一般經驗上有利被告之其他
    合理情況逕予排除，遽論以竊盜之罪責。公訴人徒以被告持
    有上開支票，暨其於警詢及偵查中對於支票之來源交待不清
    ，即以推測或擬制之方法，推認被告於前揭時、地竊取上開
    支票，涉有竊盜之犯行云云，尚嫌速斷。
  3.綜上所陳，本件公訴人所提出之證據，及所指出證明之方法
    ，並未達於通常一般之人均不致有所懷疑，而得確信其為真
    實之程度，尚不足使本院形成有罪之確信，形成被告有罪之
    心證，揆諸首揭判例之意旨，應認不能證明被告犯罪，既不
    能證明被告犯罪，自應為無罪之諭知。至被告持有上開支票
    ，是否涉有收受贓物之罪嫌，自應由檢察官另行偵辦，附此
    敘明。
據上論斷，應依刑事訴訟法第301 條第1 項前段，判決如主文。
本案經檢察官丙○○到庭執行職務。
中　　華　　民　　國　　96　　年　　8 　　月　　9 　　日
                  刑事第十二庭  審判長法　官  施柏宏
                                      法  官  洪能超
                                      法  官  林書慧
以上正本證明與原本無異。
如不服本判決應於收受本判決後10日內向本院提出上訴書狀，並
應敘述具體理由，如未敘述上訴理由者，應於上訴期間屆滿後20
日內補提理由書狀於本院（均須按他造當事人之人數附繕本）「
切勿逕送上級法院」。
中　　華　　民　　國　　96　　年　　8 　　月　　10　　日
                                      書記官  鍾錦祥
